【裁判字號】    99,交聲,189
【裁判日期】    990323
【裁判案由】    交管條例聲異
【裁判全文】
臺灣板橋地方法院交通事件裁定         99年度交聲字第189號
原處分機關  交通部公路總局臺北區監理所板橋監理站
異  議  人
即受處分人  甲○○
送達代收人  吳祥景
上列異議人即受處分人因違反道路交通管理處罰條例案件，對於
交通部公路總局臺北區監理所板橋監理站於民國98年12月2 日所
為之板監裁字第裁41-CP0000000號裁決處分，聲明異議，本院裁
定如下：
    主  文
原處分撤銷。
甲○○汽車駕駛人，駕車行駛人行道，處罰鍰新臺幣壹仟捌佰元
，並記違規點數壹點。
    理  由
一、原處分意旨略以：車牌號碼QT8-620 號普通輕型機車，於民
    國98年5 月6 日11時37分許，在臺北縣板橋市板橋火車站北
    門，因有「行駛人行道」之違規事實，為臺北縣政府警察局
    板橋分局員警填製北縣警交字第CP0000000 號舉發違反道路
    交通管理事件通知單逕行舉發。嗣原處分機關乃依道路交通
    管理處罰條例第45條第6 款規定，裁處受處分人罰鍰新臺幣
    1 千8 百元。
二、聲明異議意旨略以：伊承認有舉發通知單上所載之違規事實
    ，惟因寄送舉發通知單期間，伊係居住於臺北縣蘆洲市○○
    街48號11樓之友人家，且伊之家人於戶籍地之門首或信箱亦
    未發現送達通知書，以致伊在未收受舉發通知單之情形下，
    遲誤應到案日期，遭裁處最高額罰鍰新臺幣1 千8 百元。舉
    發通知單內容係對人民處以罰鍰且其上載有時效等相關說明
    ，如此重要之文件為何不以雙掛號之方式寄送，以確定舉發
    通知單已被收受，沒有因風吹或遭他人亂撕等原因不見；另
    關於居住友人家部分，原處分機關告知須提出里長證明，然
    在現今多為集合式住宅的情形下，里長怎會知道每戶的進出
    狀況，是否尚有其他較合理的證明方式可以使用？為此爰依
    法聲明異議，請求撤銷原處分云云。
三、按機器腳踏車行駛之車道，應依標誌或標線之規定行駛；無
    標誌或標線者，不得在人行道行駛，道路交通安全規則第99
    條第1 項第6 款定有明文。次按汽車駕駛人，駕車行駛人行
    道者，處新臺幣6 百元以上1 千8 百元以下罰鍰；又汽車駕
    駛人有第45條情形者，除依原條款處罰鍰外，並記違規點數
    1 點，道路交通管理處罰條例第45條第6 款、第63條第1 項
    第1 款亦分別定有明文。
四、經查：
  (一)異議人即受處分人甲○○於98年5 月6 日11時37分許，騎乘
    車牌號碼QT8-620 號普通輕型機車，在臺北縣板橋市板橋火
    車站北門，因行駛人行道，嗣經臺北縣政府警察局板橋分局
    附採證照片掣單逕行舉發，有該局北縣警交字第CP0000000
    號舉發違反道路交通管理事件通知單存根聯1 紙暨採證照片
    1 幀附卷可稽，且異議人對前開違規事實亦不爭執，是異議
    人於上開時、地，有駕車行駛人行道之違規行為，應堪認定
    。
  (二)至異議人雖辯稱：伊於舉發通知單送達期間未居住於戶籍地
    ，且送達通知書可能因風吹或遭他人撕毀，因而未收到舉發
    通知單云云，惟按送達，於應受送達人之住居所、事務所或
    營業所為之；於應送達處所不獲會晤應受送達人時，得將文
    書付與有辨別事理能力之同居人、受僱人或應送達處所之接
    收郵件人員；送達，不能依前二條規定為之者，得將文書寄
    存送達地之地方自治或警察機關，並作送達通知書兩份，一
    份黏貼於應受送達人住居所、事務所、營業所或其就業處所
    門首，另一份交由鄰居轉交或置於該送達處所信箱或其他適
    當位置，以為送達；前項情形，由郵政機關為送達者，得將
    文書寄存於送達地之郵政機關，行政程序法第72條第1 項前
    段、第73條第1 項、第74條第1 項、第2 項分別定有明文。
    又依行政程序法第74條第1 項規定所為之寄存送達，並未準
    用民事訴訟法第138 條第2 項規定，自應於寄存送達當日即
    生送達之效力（臺灣高等法院暨所屬法院97年法律座談會刑
    事類第42號提案審查意見及研討結果、司法院釋字第667 號
    解釋參照）。查受處分人於94年1 月25日將戶籍遷入「臺北
    縣新莊市○○街62巷6 弄4 號4 樓」，迄今仍設籍於該處，
    有個人基本資料查詢結果1 份附卷可稽；而本件原舉發單位
    於98年6 月4 日填製舉發通知單後，即向上址以郵寄方式寄
    送，惟因當場未獲會晤本人亦無受領文書之同居人、受僱人
    或應受送達處所接收郵件人員，遂於98年6 月8 日將該舉發
    通知單寄存於新莊幸福郵局，並作送達通知書2 份，1 份粘
    貼於應受送達人門首，另1 份置於受送達處所信箱或適當位
    置，以為送達，此有臺北縣政府警察局送達證書1 紙在卷足
    憑；又前揭送達通知書是否有遭撕毀乙節，異議人並未以相
    當之事證釋明，本院自無從進一步查證其所辯是否屬實；再
    本院依職權檢索交通部中央氣象局關於98年6 月8 日至10日
    之氣候情況，該3 日臺北之雨量均為0 公釐，另輔以現行郵
    務送達通知書背面有雙面膠可資黏貼，而依上述是日天候情
    狀，綜合以觀，實難謂有風雨足資損毀本件之郵務送達通知
    書。是本件原舉發單位並不知受處分人之實際所在地等其他
    個人資料，尚難認其須向受處分人之實際住居所為送達始為
    合法，原舉發單位既係依上開法定程序送達，且無證據證明
    該送達通知書被風吹走或遭他人撕毀，則揆諸前開說明，自
    應認本件舉發通知單已於98年6 月8 日合法送達異議人，且
    不因異議人實際上有無收受而有異。再按道路交通管理處罰
    條例所定罰鍰之處罰，受處罰人接獲違反道路交通管理事件
    通知單後，於15日內得不經裁決，逕依第92條第3 項之罰鍰
    基準規定，向指定之處所繳納結案；不服舉發事實者，應於
    15日內，向處罰機關陳述意見；其不依通知所定期限前往指
    定處所聽候裁決，且未依規定期限繳納罰鍰結案或向處罰機
    關陳述意見者，處罰機關得逕行裁決之，道路交通管理處罰
    條例第9 條第1 項定有明文；又違反道路交通管理事件統一
    裁罰基準表關於汽車駕駛人違反道路交通管理處罰條例第45
    條第3 款之違規行為，逾越應到案期限60日以上，繳納罰鍰
    或逕行裁決處罰者，處1 千8 百元罰鍰。查本件違規之應到
    案日期為98年7 月4 日前，異議人於上開舉發通知單合法送
    達後，逾越應到案期限60日以上，尚未繳納罰鍰亦未向處罰
    機關陳述意見，而於98年12月2 日始經原處分機關逕行裁決
    ，揆諸上揭法條，自應裁處異議人最高額罰鍰。是異議人上
    開所辯，顯無足採。
  (三)又異議人另辯稱如此重要之文件應以雙掛號之方式寄送，以
    確定舉發通知單已被收受云云，惟查，行政程序法第67條至
    第91條關於送達之規定，並不以受送達人實際收受為唯一合
    法之送達方式；換言之，凡依法定程序所為之送達即生合法
    送達之效力，不因受送達人實際上有無收受而有所異。本件
    舉發通知單已於98年6 月8 日合法送達異議人，已如前述，
    則無論原舉發單位有無以雙掛號之方式寄送，以確定受送達
    人確實已收受，均不影響其依法送達所生合法送達之效力；
    況原舉發單位所用之送達證書，其名稱雖與雙掛號之回執不
    同，然究其功能實與雙掛號之回執無異，均係確認文件是否
    已依法送達之證明文書，是異議人前開所辯，實無理由，不
    足為採。
五、綜上所述，本件違規事實事證明證，應堪認定，然原處分機
    關僅援引道路交通管理處罰條例第45條第6 款規定，裁罰異
    議人罰鍰新臺幣1 千8 百元，漏未引用同條例第63條第1 項
    第1 款規定，記違規點數1 點，顯有不當。從而，本件異議
    人之異議雖無理由，然原處分既有上開可議之處，自應由本
    院將原處分撤銷，另裁定如主文第2 項所示。
據上論斷，應依道路交通案件處理辦法第20條，裁定如主文。
中    華    民    國    99    年    3     月    23    日
                       交通法庭  法  官  陳正偉
上列正本證明與原本無異。
如不服本裁定，應於裁定送達後五日內敘明抗告理由，向本院提
出抗告狀。
                                 書記官  江文彬
中    華    民    國    99    年    3     月    23    日

司法院資訊處製作；財團法人民間司法改革基金會備份。
